【裁判字號】    98,執消債更,26
【裁判日期】    980619
【裁判案由】    更生事件
【裁判全文】
臺灣屏東地方法院民事裁定          98年度執消債更字第26號
聲  請  人
即債務人    甲○○
債  權  人  美商花旗銀行股份有限公司
法定代理人  利明
債  權  人  大眾商業銀行股份有限公司
法定代理人  己○○
債  權  人  國泰世華商業銀行股份有限公司
法定代理人  乙○○
債  權  人  日盛國際商業銀行股份有限公司
法定代理人  庚○○
債  權  人  荷商荷蘭銀行股份有限公司
法定代理人  辛○○
債  權  人  台北富邦商業銀行(股)公司
法定代理人  戊○○
債  權  人  慶豐商業銀行股份有限公司
債  權  人  萬泰商業銀行股份有限公司
法定代理人  丙○○
債  權  人  香港商香港上海豐銀行股份有限公司
法定代理人  丁○○
債  權  人  中國信託商業銀行股份有限公司
法定代理人  壬○○
上列當事人聲請消費者債務清理事件，本院裁定如下：
    主  文
債務人所提如附件所示之更生方案應予認可。
債務人在未依更生條件全部履行完畢前，其生活程度應為如後之
限制：（一）除係維持生計所必要者外，不得購買單價1 萬元以
上之動產，並不得有奢靡浪費之消費活動。（二）禁止為賭博、
投機行為、搭乘高鐵、飛行器、出國旅遊或遊學及四星級以上飯
店之住宿或美容醫療等行為，如非緊急必要，不得搭乘計程車。
（三）不得買賣不動產，且不得為金錢借貸或投資金融商品（如
股票、基金等）。
    理  由
一、按債務人有薪資、執行業務所得或其他固定收入，法院認更
    生方案之條件公允者，得不經債權人會議可決，逕依債務人
    之聲請或依職權以裁定認可更生方案；法院為認可之裁定時
    ，因更生方案履行之必要，對於債務人在未依更生條件全部
    履行完畢前之生活程度，得為相當之限制，消費者債務清理
    條例第64條第1 項、第62條第2 項分別定有明文。
二、經查：本件債務人聲請更生，前經本院裁定開始更生程序在
    案，有上開裁定一份在卷可參，又債務人受僱於屏東市○○
    ○市○ 街76號「布袋蚵仔煎」工作，日薪新台幣（下同）
    600 元，如整月無休，加計全勤獎金2,000 元，每月可得薪
    資20,000元，業據其提出財產及收入狀況說明書、財政部臺
    灣省南區國稅局綜合所得稅各類所得資料清單、僱主江啟信
    開立之員工職務證明書、薪資證明書各一份在卷足憑。再觀
    諸債務人所提如附件所示之更生方案，其條件：分8 年（96
    期）清償，每月還款金額4,000 元，清償總額合計384,000
    元，清償成數為無擔保及無優先債權總額之53.44%。本院參
    酌債務人名下除車號AI-8659 號國瑞牌汽車一部外，已無可
    供換價之財產，上開汽車為1992年份出廠，車齡已17年，衡
    情已無殘值可供變價以清償債務，而其配偶林水切已亡故（
    90年6 月16日歿），未成年子女林弈辰（80年4 月8 日生）
    、林宇航（83年10月11日生）均就學中，名下亦無財產等情
    ，有財政部台灣省南區國稅局財產歸屬資料清單、財產及收
    入狀況報告書、戶籍謄本各1 份附卷足憑。揆之債務人每月
    收入20,000元，扣除每月還款金額4,000 元，即所預留供其
    與二位未成年子女每月膳食、教育、交通、通訊、勞健保及
    其他雜支等生活必要費用約16,000元，參酌其住居之台灣省
    屏東縣依內政部社會司公佈之98年度每人每月最低生活費
    9,829 元之標準，其所預留之上開與子女之生活費，僅勉力
    維持基本生活之所需，應屬合理。
三、次查，消費者債務清理條例之目的，除保障債權人集團性滿
    足之最大化及公平化外，並為賦與債務人重建復甦其經濟生
    活之機會。故消費者債務清理程序制度之構築首需強調生活
    再建及破綻預防，提高債務人工作意願並改善其生活習慣，
    使能重新出發，從而保障其生存權，並促進其義務遂行能力
    ，儘可能永續性回復信用。本件債務人已無可換價之財產，
    有固定之收入，配偶已歿，多年來獨立扶養二位未成年子女
    ，所預留之生活費僅勉力維持基本生活需求等情已如前述，
    而所提更生方案清償成數已達無擔保及無優先權債權總額之
    53.44%，並已將清償年限延長為條例所規定之最長年限8 年
    ，考量其清償能力及所提更生方案尚屬允當、可行。
四、另查，債務人更生方案應自何時開始清償及分期清償方法未
    記載明確，為杜爭議，爰定為由債務人自認可更生方案裁定
    確定之翌日起，於每月10日前（遇假日順延至次上班日），
    依更生方案所示之每期清償額分別給付給各債權人，附此敘
    明。
五、綜上所述，債務人有固定收入，其更生方案之條件核屬公允
    、適當、可行，且無同條例第64條第2 項所定不得認可之消
    極事由，揆諸消費者債務清理條例之立法目的，保障債權人
    公平受償，謀求消費者經濟生活之更生機會及社會經濟健全
    發展，故不經債權人會議可決，予以認可該更生方案。另為
    促使債務人履行更生方案，並教育其合理消費觀念，並依上
    開規定，就債務人在未依更生條件全部履行完畢前之生活程
    度，應為相當之限制。
六、爰依消費者債務清理條例第64條第1 項、第62條第2 項規定
    ，裁定如主文。
中    華    民    國    98    年    6     月    19    日
                民事執行處  司法事務官  蘇聰藝
上為正本係照原本作成
如不服本裁定，應於裁定正本送達後10日內，以書狀向本院司法
事務官提出異議。
中    華    民    國    98    年    6     月    19    日
                            書  記  官  張文俊
附件（更生方案）：
（一）清償期間及分期清償方法：
      自認可更生方案裁定確定之翌日起8 年，以每一個月為一
      期，共計清償96期。
（二）清償之金額及成數：
      每期清償4,000 元。
      依本方案所定總清償金額為384,000 元，清償成數為無擔
      保及無優先債權總額之53.44% 。
（三）給付方式：
      由債務人於本裁定確定翌日起，於每月10日前（遇假日順
      延至次上班日），依更生方案所示之每期清償額，分別給
      付給各債權人。
（四）無擔保及無優先權債權人債權比例及清償額：
  ┌────────┬─────┬─────┬─────┬─────┐
  │債 權 人 名 稱  │債權金額  │債權比例  │每期清償額│清償總額  │
  ├────────┼─────┼─────┼─────┼─────┤
  │中國信託商業銀行│   113,143│    15.75%│       630│    60,480│
  ├────────┼─────┼─────┼─────┼─────┤
  │荷商荷蘭商業銀行│    54,073│     7.53%│       301│    28,896│
  ├────────┼─────┼─────┼─────┼─────┤
  │日盛國際商業銀行│    49,344│     6.87%│       275│    26,400│
  ├────────┼─────┼─────┼─────┼─────┤
  │香港上海匯豐銀行│    81,233│    11.31%│       452│    43,392│
  ├────────┼─────┼─────┼─────┼─────┤
  │國泰世華商業銀行│    17,863│     2.49%│       100│     9,600│
  ├────────┼─────┼─────┼─────┼─────┤
  │萬泰商業銀行    │    63,665│     8.86%│       354│    33,984│
  ├────────┼─────┼─────┼─────┼─────┤
  │慶豐商業銀行    │    57,256│     7.97%│       319│    30,624│
  ├────────┼─────┼─────┼─────┼─────┤
  │大眾商業銀行    │    76,949│    10.71%│       428│    41,088│
  ├────────┼─────┼─────┼─────┼─────┤
  │花旗商業銀行    │   143,630│    19.99%│       800│    76,800│
  ├────────┼─────┼─────┼─────┼─────┤
  │台北富邦商業銀行│    61,346│     8.54%│       341│    32,736│
  ├────────┼─────┼─────┼─────┼─────┤
  │加      總      │   718,502│      100%│    4,000 │   384,000│
  ├────────┼─────┴─────┴─────┴─────┤
  │ 清 償  成  數  │    53.44%                                    │
  └────────┴───────────────────────┘

司法院資訊處製作；財團法人民間司法改革基金會備份。
